臺灣高等法院刑事判決　　　　　　 　 94年度上訴字第2821號
上　訴　人
即　被　告　甲○○
上列上訴人因違反毒品危害防制條例案件，不服臺灣板橋地方法
院94年度訴字第330號，中華民國94年7月27日第一審判決（起訴
案號：臺灣板橋地方法院檢察署94年度偵字第 933號），提起上
訴，本院判決如下：
    主  文
上訴駁回。
    事  實
一、甲○○前因竊盜案件，經原法院於民國86年11月25日以86年
    度易字第4675號判處有期徒刑10月，嗣經本院於87年4月21
    日，以87年度上易字第425號駁回上訴後確定，於88年3月18
    日縮短刑期假釋出監並交付保護管束，於88年3月24日保護
    管束期滿假釋未經撤銷，所餘刑期視為執行完畢。另因竊盜
    案件，經臺灣花蓮地方法院於92年7月4日以92年度易字第64
    號判處有期徒刑10月，經臺灣高等法院花蓮分院於92年10月
    29日以92年度上易字第121號駁回上訴確定，又因公共危險
    案件，經原法院於92年12月18日以92年度交簡字第968號判
    處有期徒刑3月，於93年1月19日確定，上開二案嗣經合併定
    應執行有期徒刑1年。復因施用毒品案件及違反槍砲彈藥刀
    械管制條例案件，先後經原法院於93年11月5日、94年6月6
    日，分別以93年度簡字第4248號判處有期徒刑6月及以93年
    度訴字第2391號判處有期徒刑1年6月，併科罰金新台幣10萬
    元確定，並接續前開有期徒刑1年部分執行，現於臺灣臺北
    監獄臺北分監執行中（於本案均未構成累犯）。
二、甲○○猶未悔改，於93年6 月20日下午，接獲其朋友劉仲鯨
    之來電，劉仲鯨表示其女友詹淑貞欲減肥，詢問甲○○是否
    可提供安非他命供詹淑貞施用，甲○○明知安非他命係毒品
    危害防制條例第2 條第2 項第2 款所稱之第二級毒品，不得
    轉讓，竟基於轉讓第二級毒品安非他命之犯意而應允之，劉
    仲鯨與詹淑貞遂於同日晚間前往甲○○位於臺北縣中和市○
    ○街122 巷20弄12號4 樓之居所，由甲○○無償轉讓安非他
    命予詹淑貞施用一次。嗣於同日晚間11時許，經警持搜索票
    至上址搜索，扣得甲○○所有欲供其本身施用之安非他命12
    小包（合計毛重12公克）及安非他命一小瓶（毛重7.8 公克
    ），始查獲上情。
三、案經臺灣板橋地方法院檢察署檢察官自動檢舉偵查後起訴。
    理  由
一、訊據被告甲○○否認有何轉讓第二級毒品安非他命之犯行，
    辯稱：為警查獲當天伊未看到詹淑貞與劉仲鯨有施用安非他
    命，伊亦未提供安非他命予詹淑貞或劉仲鯨施用。當天警察
    查獲時同時扣到第一、二級毒品及槍，扣到之安非他命一瓶
    是伊所有，另外安非他命12小包不是伊的，伊不知道當時是
    在那裡扣得，應該是劉仲鯨自己帶去，因為被警察抓到時，
    在場之人只有伊一人被通緝，因此劉仲鯨希望伊將責任擔下
    來，承認那12包安非他命也是伊所有。伊被查獲之後就直接
    被送執行，後來伊朋友來會客，有告訴伊劉仲鯨當天交保後
    即返回上開處所去找毒品。伊根本不認識詹淑貞，詹淑貞要
    去上址伊事前根本不知道，且劉仲鯨自己也有帶安非他命，
    伊確實未提供毒品予劉仲鯨及詹淑貞云云。
二、經查：
(一)、被告前揭轉讓第二級安非他命予詹淑貞施用之經過，業經證
    人劉仲鯨於原審審理中到庭結證稱：伊曾於93年6月20日晚
    間11時在臺北縣中和市○○街112巷20弄12號4樓為警查獲違
    反毒品危害防制條例案件，伊當天至該址係因被告準備要請
    伊施用安非他命，因當天下午伊在電話中向被告講說伊女友
    詹淑貞要減肥，看被告方便不方便請伊等，被告稱沒問題。
    伊不記得當天幾點到上址，但約過了打兩圈麻將之時間即被
    查獲，伊到該址與被告、詹淑貞、另兩名年輕人打了兩圈麻
    將，詹淑貞當天在該址有吸安非他命，詹淑貞施用之安非他
    命是被告請她用的，但因詹淑貞與被告不認識，因此被告算
    是請伊，被告並未向伊或詹淑貞收取任何代價，安非他命就
    放在屋內，因被告是屋主，他也同意，因此伊即叫詹淑貞去
    拿來施用。伊當天未吸食安非他命，但有施用海洛因，海洛
    因係伊自己帶去的。之前被告從未請過伊與詹淑貞施用安非
    他命等語綦詳（見原審卷第71至74頁），核與其於警詢、偵
    查中所述：伊當日至案發處所係因伊女友詹淑貞想要減肥，
    故伊帶詹淑貞至上址想藉吸食安非他命達到減肥之目的等語
    一致（見臺灣板橋地方法院檢察署93年度偵字第10447號偵
    查卷第11頁、第68頁）。
(二)、證人詹淑貞復於原審審理中到庭具結證陳：伊曾於93年6月
    20日晚上11點在臺北縣中和市○○街112巷20弄12號4樓為警
    查獲違反毒品危害防制條例案件，伊因在該址施用安非他命
    後經送觀察勒戒。當天係因伊要減肥，想向被告要安非他命
    施用，伊男友劉仲鯨已與被告說好要去施用安非他命，故伊
    那天晚間與男友劉仲鯨至該址，由被告無償提供安非他命予
    伊施用，伊係趁大家在聊天不注意時，偷偷施用安非他命，
    安非他命就放在房間之桌子上，被告有同意伊施用，吸食器
    亦係當場就有。伊並未給被告任何好處，因被告乃伊男友劉
    仲鯨之好友，被告算請客。被告在該次之前並未請伊施用安
    非他命，被告並未請劉仲鯨施用安非他命，劉仲鯨上述審理
    中所言均實在等情明確（見原審卷第76至79頁），亦與其前
    於偵查中所供稱：伊於93年6月20日前往上址係去找被告要
    毒品吸食，聽說安非他命可以減肥，因此伊想嘗試看看，由
    伊男友劉仲鯨帶伊去的。當天由被告所提供之水車吸食安非
    他命，吸了兩小口，安非他命由被告提供等語（見上開偵查
    卷第69頁）相合，且與證人劉仲鯨前開所述互核相符。又證
    人劉仲鯨乃被告之好友，證人詹淑貞則與被告並不認識之情
    ，業據證人劉仲鯨、詹淑貞證述甚明，且為被告所是認，衡
    情劉仲鯨、詹淑貞並無設詞誣指被告犯罪之動機，是其等之
    證詞應均至為可信。再詹淑貞於上開時地被警查獲後經採尿
    送驗，其尿液呈安非他命類陽性反應，嗣經原法院以93 年
    度毒聲字第1461號裁定送觀察勒戒後，認無繼續施用毒品之
    傾向，經臺灣板橋地方法院檢察署檢察官於93年10月19日以
    93年度核退毒偵字第943號為不起訴處分確定乙節，有上開
    不起訴處分書在卷可稽，亦可佐詹淑貞所稱其有於案發當天
    在上址施用安非他命，應與實情相符。復參以被告於警詢、
    偵查中業已自承劉仲鯨、詹淑貞當日至伊前開住處係要跟伊
    要安非他命吸食，伊會請朋友吸食安非他命等語（見上開偵
    查卷第9頁、第66頁）。
(三)、按「刑事訴訟之目的，固在發見真實，即尋求事實之真相使
    刑法得以正確適用，藉以維護社會之安全，刑事訴訟制度，
    無論係採職權主義或當事人主義，法院均居於公平第三人之
    立場，就當事人雙方之攻擊、防禦，基於辯論，形成正確之
    心證而為裁判，然為達實體真實之發見，仍應採取合理之手
    段，維持程序之公正，以保障個人之權益，因此，刑事審判
    ，對於刑事訴訟之程序，自應確實遵守，以符憲法第8條第1
    項所規定：『非由法院依法定程序不得審問處罰』之旨而確
    保裁判之公正。刑事訴訟法第159條第1項規定：『被告以外
    之人於審判外之言詞或書面陳述，除法律有規定者外，不得
    作為證據』；其立法本旨係以證人於審判外之言詞或書面陳
    述，屬於傳聞證據，此項證據，當事人無從直接對於原供述
    者加以詰問，以擔保其真實性，法院亦無從直接接觸證人而
    審酌其證言之憑信性，違背直接審理及言詞審理之原則，除
    具有必要性及信用性情況之除外者外，原則上不認其有許容
    性，自不具證據能力；至所謂具有必要性及信用性情況者，
    例如刑事訴訟法第159條之1至第159條之5及第206條等情形
    ，仍例外認其有證據能力，惟應於判決理由說明之。」最高
    法院94年度台上字第2507號判決採同一見解。另按「92年9
    月1日施行之刑事訴訟法，已酌採英美法系之傳聞法則，於
    第159條第1項明定被告以外之人，於審判外之言詞或書面陳
    述，除法律有規定者外，不得作為證據，用以保障被告之反
    對詰問權。而本法所規定傳聞法則之例外，其中就被告以外
    之人於偵查中向檢察官所為之陳述，因檢察官代表國家偵查
    犯罪時，原則上當能遵守法定程序，且被告以外之人如有具
    結能力，仍應依法具結，以擔保其係據實陳述，故於第159
    條之1第2項明定『除顯有不可信之情況者外』，得為證據；
    又被告以外之人於檢察事務官、司法警察官或司法警察調查
    中所為之陳述，基於實體發現真實之訴訟目的，依第159條
    之2規定，如與審判中之陳述不符時，經比較結果，其先前
    之陳述，相對『具有較可信之特別情況』，且為證明犯罪事
    實存否所『必要』者，或於審判中有第159條之3所列死亡等
    原因而無法或拒絕陳述之各款情形之一，經證明其調查中所
    為陳述絕對『具有可信之特別情況』，且為證明犯罪事實之
    存否所『必要』者，亦例外地賦與證據能力。是所謂『顯有
    不可信性』、『相對特別可信性』與『絕對特別可信性』，
    係指陳述是否出於供述者之真意、有無違法取供情事之信用
    性而言，故應就偵查或調查筆錄製作之原因、過程及其功能
    等加以觀察其信用性，據以判斷該傳聞證據是否有顯不可信
    或有特別可信之情況而例外具有證據能力，並非對其陳述內
    容之證明力如何加以論斷，二者之層次有別，不容混淆。」
    最高法院94年度台上字第629號判決採同一見解。本件被告
    甲○○雖於原審及本院審理時辯稱伊並未提供毒品予劉仲鯨
    及詹淑貞云云。惟其前於警詢及偵查中已自承扣案之12小包
    安非他命是供其吸食之用，有時朋友來會請別人吸食，當天
    劉仲鯨及詹淑貞到其住處是跟其要安非他命吸，其有請他施
    用安非他命等語（見上開偵查卷第6頁、第6頁反面及第40頁
    ）與證人劉仲鯨、詹淑貞之證詞完全吻合，足認被告甲○○
    於警詢、偵查中所為之陳述並無「顯有不可信之情況」，被
    告於本院審理中翻異前詞，改口辯稱其並未提供安非他命予
    劉仲鯨、詹淑貞云云，顯係事後畏罪之詞，殊無足取。
(四)、至證人陳志宏固於原審審理中到庭具結證稱：伊與被告、劉
    仲鯨等人是朋友，劉仲鯨有施用安非他命，但主要是施用毒
    品海洛因，伊不清楚劉仲鯨平日毒品放在何處，但伊看劉仲
    鯨吸毒均從自己身上拿出毒品。伊在臺北縣中和市○○街
    122 巷20弄12號4樓見過劉仲鯨2、3次，該址乃被告之朋友
    借被告居住，平常是伊等年輕人聚集處所，劉仲鯨亦會至該
    址施用毒品，劉仲鯨均與其女友前往，其女友在施用安非他
    命。被告、劉仲鯨、詹淑貞等人於93年6月20日在臺北縣中
    和市○○街122巷20弄12號4樓為警查獲時，伊不在現場，他
    們被抓之後伊去那邊幫忙看家。伊不知道劉仲鯨與詹淑貞當
    天去那裡做何事，以前他們去都是去借場地吸食毒品，毒品
    則是自己帶去。當日案發之後，劉仲鯨有再返回上開處所，
    因其有戒藥之症狀，一回來就衝到後陽台，出來之後就坐在
    沙發上拿出海洛因施用，伊只有看到他拿海洛因施用，沒看
    到安非他命等語（見原審卷第49頁至51頁），然證人陳志宏
    已明確證稱本案為警查獲時其並不在現場，而係事後方前往
    上址幫忙看顧，是關於詹淑貞於案發當天是否曾於上址施用
    安非他命，被告斯時是否曾提供安非他命予詹淑貞，詹淑貞
    、劉仲鯨是否自行攜帶安非他命前往上址吸食等節，陳志宏
    均無從加以證實。又陳志宏雖證述劉仲鯨於事發後曾返回上
    址施用海洛因，然此部分至多僅能證明劉仲鯨確有施用、持
    有海洛因之事實，要與被告有無轉讓第二級毒品安非他命之
    犯行無涉，且陳志宏亦已敘明其當時並未見到劉仲鯨有施用
    安非他命之情事，自難以證人陳志宏之上開證詞，率認詹淑
    貞於前開時地施用之安非他命乃劉仲鯨所有而非被告提供，
    而遽為被告有利之認定。
(五)、被告雖另聲請傳喚其他於案發當天晚間在場之人到庭作證（
    見原審卷第83頁），惟本件係劉仲鯨於事前先以電話洽請被
    告無償提供安非他命予詹淑貞使用，並經被告同意後，劉仲
    鯨方偕同詹淑貞前往上址施用安非他命等事實，業經認定如
    前，且詹淑貞當晚係趁在場之人不注意之際，偷偷施用被告
    之安非他命乙情，亦經詹淑貞證述在卷，是除劉仲鯨、詹淑
    貞之外，其餘在場之人對於被告曾事前於電話中應允無償提
    供安非他命予詹淑貞施用之情，應無所悉，被告此部分傳喚
    證人之聲請，即無調查之必要，附此敘明。
(六)、綜前，本件事證至為明確，被告轉讓第二級毒品安非他命之
    犯行洵堪認定。
三、按安非他命為毒品危害防制條例第2條第2項第2款所列管之
    第二級毒品，依法不得持有及轉讓。被告基於朋友情誼，無
    償提供第二級毒品安非他命予詹淑貞施用，核其所為，係犯
    毒品危害防制條例第8條第2項之轉讓第二級毒品罪。被告因
    轉讓而持有第二級毒品安非他命之低度行為，應為轉讓之高
    度行為所吸收，不另論罪。公訴意旨原認被告係於93年6月
    20日某時，在上址連續轉讓安非他命予劉仲鯨與詹淑貞各一
    次，惟依劉仲鯨、詹淑貞於原審審理中所證述之內容，被告
    僅於當日轉讓安非他命予詹淑貞一次，尚無明確事證足認被
    告有轉讓安非他命予劉仲鯨之情事，公訴檢察官復已於原審
    當庭限縮該部分之犯罪事實（見原審卷第83頁），本院對被
    告轉讓安非他命予劉仲鯨之部分自無須再不另為無罪之諭知
    ，附此說明。原審適用毒品危害防制條例第8條第2項，刑法
    第11條前段，審酌被告有事實欄所載之犯罪科刑情形，有本
    院被告前案紀錄表在卷為據，素行不佳，並兼衡其犯罪之動
    機、目的、手段、所生危害及犯後飾詞圖卸，不知悛悔等一
    切情狀，量處有期徒刑壹年。並說明扣案之安非他命12小包
    （12公克）與安非他命一瓶（毛重7.8公克），被告於偵查
    中坦承均係其所有預備供施用所用（見前開偵查卷第117頁
    、第66頁），於警詢中亦供陳上開扣案之安非他命12包係其
    所有欲供其自己吸食，互核相符（見前開偵查卷第9頁）。
    又被告於93年1月間某日起至93年6月20日止連續施用第二級
    毒品安非他命多次，93於年6月20日晚間11時許在上址為警
    查獲之犯行，業經原法院於93年10月6日，以93年度簡字第
    4248號判處有期徒刑6月，於93年11月5日確定，有卷附原法
    院93年度簡字第4248號判決及前引本院被告前案紀錄表可參
    ，被告供陳前開扣案之安非他命乃其所有預備供施用之毒品
    ，尚可採信。雖其於原審及本院審理中改口翻稱僅上開扣案
    之安非他命一瓶為其所有，至前開安非他命12小包則非其所
    有，並辯稱係因當天為警查獲時，在場之人只有其一人被通
    緝，因此劉仲鯨希望其將責任擔下來，承認那12包安非他命
    亦為其所有云云，惟查被告於警詢、偵查中均一致供稱扣案
    之安非他命為其所有，至同時查扣之海洛因則不知係何人所
    有等語，如其確係應劉仲鯨之要求而欲背負持有毒品之罪責
    ，自無僅承認安非他命係其所有，海洛因則推稱不知係何人
    之物之理。再參諸被告於警詢中，對於扣案之安非他命（共
    毛重19.8公克）係其於93年6月10日左右，向綽號「小蔡」
    之人以新台幣3萬元之價格購買安非他命1兩，當時因量不足
    ，「小蔡」於同月中旬復拿來補給被告等相關毒品來源之細
    節，業已供述甚明，益徵被告於警詢、偵查中所自承扣案之
    安非他命均為其所有欲供施用乙節，方與事實相符。至被告
    於警詢中雖曾供稱扣案之安非他命12包乃為其自己吸食，有
    時朋友來會請其吸食等語（見上開偵查卷第9頁），然被告
    於偵查中已陳明扣案之安非他命乃其供自己施用之物，又被
    告僅曾於本案轉讓安非他命予詹淑貞一次，之前未曾提供安
    非他命予詹淑貞、劉仲鯨施用，此亦經劉仲鯨、詹淑貞證述
    一致，茲如前敘，是尚無積極事證足認上開扣案之安非他命
    係被告持以預備供轉讓之物，本於罪刑不可分之原則，尚難
    於本案為沒收銷燬之諭知，公訴意旨此部分沒收銷燬之請求
    ，礙難准許，惟該等扣案物品均業經原法院以前開93年度簡
    字第4248號判決為沒收銷燬之諭知。經核認事用法並無不合
    ，量刑之諭知亦屬妥適，被告上訴意旨仍執前詞否認犯罪，
    指摘原判決不當，為無理由，應予駁回。
據上論斷，應依刑事訴訟法第368條，判決如主文。
本案經檢察官侯千姬到庭執行職務。
中　　華　　民　　國　　94　　年　　10　　月　　27　　日
                  刑事第十七庭審判長法  官  鄭文肅
                                    法  官  施俊堯
                                    法  官  蘇隆惠
以上正本證明與原本無異。
如不服本判決，應於收受送達後十日內向本院提出上訴書狀，其
未敘述上訴之理由者並得於提起上訴後十日內向本院補提理由書
（均須按他造當事人之人數附繕本）。
                                    書記官  周素秋
中　　華　　民　　國　　94　　年　　10　　月　　27　　日
附錄：本案論罪科刑法條全文
毒品危害防制條例第8 條：
轉讓第一級毒品者，處1 年以上7 年以下有期徒刑，得併科新臺
幣100萬元以下罰金。
轉讓第二級毒品者，處6 月以上5 年以下有期徒刑，得併科新臺
幣70萬元以下罰金。
轉讓第三級毒品者，處3 年以下有期徒刑，得併科新臺幣30萬元
以下罰金。
轉讓第四級毒品者，處1 年以下有期徒刑，得併科新臺幣10萬元
以下罰金。
前4項之未遂犯罰之。
轉讓毒品達一定數量者，加重其刑至1/2，其標準由行政院定之
。
